【裁判字號】    90,簡上,8
【裁判日期】    901016
【裁判案由】    違反公司法
【裁判全文】
臺灣宜蘭地方法院刑事判決                              九十年度簡上字第八號
    上  訴  人  丙○○
    即  被  告
    選任辯護人  吳振東
右上訴人因違反公司法案件，不服臺灣宜蘭地方法院宜蘭簡易庭八十九年度宜簡字第
一一三號，中華民國九十年一月十一日第一審判決（聲請簡易判決處刑案號：臺灣宜
蘭地方法院檢察署八十九年度偵字第四四七號）提起上訴，本院判決如左：
    主  文
原判決撤銷。
丙○○公司負責人，違反公司不得經營登記範圍以外之業務規定，處拘役伍拾玖日，
如易科罰金以佰元折算壹日。緩刑貳年。
    事  實
一、丙○○為宜蘭縣宜蘭市○○路一二五號三樓南館企業股份有限公司（下稱南館企
    業）之負責人，明知該公司經主管機關核准經營業務之範圍為：(1)百貨、食品什
    貨、化粧品（藥性除外）、衣料、電化製品、五金等之買賣業務。(2)餐廳之經營
    。(3)旅社之經營。(4)兒童科學玩具、碰碰車、溜冰場、保齡球館、桌球、撞球場
    、提供伴唱視聽設備供人歌唱等業務之經營及彈珠台、小鋼珠、柏青哥、電動玩
    具及空氣玩具槍及射標器材之出租業等之經營。(5)舞廳之經營，並未有經濟部所
    定之公司營業項目中之不動產租賃業（其中包括廠房、倉庫、辦公大樓、攤位、
    會議室、錄音室及其他不動產出租業）。竟自民國八十八年一月一日起，擅自經
    營不動產出租業，將宜蘭縣宜蘭市○○路一二五號三樓之場地，分別出租予塗正
    利經營美麗華餐廳，每月收取租金新台幣（下同）五萬二千三百四十一元；出租
    予甲○○經營大統遊藝場，每月收取租金十一萬九千六百十三元，違反公司法有
    關公司不得經營登記範圍以外之業務之規定，迄八十九年一月七日下午九時三十
    五分許，在上址為宜蘭縣警察局宜蘭分局臨檢查獲。
二、案經經濟部中部辦公室移請台灣宜蘭地方法院檢察署檢察官聲請簡易判決處刑。
    理  由
一、訊據上訴人即被告丙○○坦承確為南館企業之負責人，並於右揭時、地將宜蘭縣
    宜蘭市○○路一二五號三樓出租予塗正利經營美麗華餐廳、甲○○經營大統遊藝
    場，並收取租金等情。又查，南館企業之負責人為被告，其登記之營業範圍乃(1)
    百貨、食品什貨、化粧品（藥性除外）、衣料、電化製品、五金等之買賣業務。
    (2)餐廳之經營。(3)旅社之經營。(4)兒童科學玩具、碰碰車、溜冰場、保齡球館、
    桌球、撞球場、提供伴唱視聽設備供人歌唱等業務之經營及彈珠台、小鋼珠、柏
    青哥、電動玩具及空氣玩具槍及射標器材之出租業等之經營。(5)舞廳之經營。並
    未有經濟部所定之公司營業項目中之不動產租賃業（其中包括廠房、倉庫、辦公
    大樓、攤位、會議室、錄音室及其他不動產出租業），業據被告供明在卷，並有
    經濟部中部辦公室九十年四月三日經（九０）中辦三管字第０九０三０八七五０
    八０函及所附之公司變更登記事項卡資料影本二份、經濟部九十年七月二十三日
    經（九０）商字第０九００二一五五九六０號函及所附之公司行號營業項目代碼
    表一本在卷足參。被告在未經登記不動產出租業務情況下，分別出租予塗正利、
    甲○○之事實，除經證人塗正利、甲○○、乙○○○、丁○○供證明確外，並有
    南館企業分別與甲○○、塗正利所定之租賃契約、宜蘭信用合作社九十年六月十
    一日宜信字第三八六號函及所附之甲○○帳戶往來明細、及支票影本、台北國際
    商業銀行宜蘭分行九十年六月十三日北商銀宜蘭（０９０）字第００２３４號函
    及所附之塗正利往來明細及支票影本詳列租金支付情形、臨檢紀錄表等物可資參
    照。事證明確，被告犯行應堪認定。
二、核被告丙○○係公司負責人，其所為，係犯公司法第十五條第一項、第三項違反
    公司不得經營登記範圍以外業務罪。又有關被告於在上址出租予甲○○經營「大
    統遊藝場」之出租不動產業務部分，雖未經檢察官於聲請簡易判決處刑書上明
    ，惟此部分與聲請簡易判決處刑書所述部分為單純一罪之關係，本院自應併予審
    理。原審認定被告係經未經主管機關許可，而經營酒店、電玩遊藝、撞球、餐飲
    業務，違反公司法所定不得經營登記範圍以外之業務之規定，罪證明確，予以論
    罪科刑並予以緩刑之宣告，固非無見，然被告自始否認有經營酒店業務，且被告
    實係將上址之不動產出租予他人，已如前述，上訴人雖未經營酒店，而原判決有
    其不當之處，然被告自承經營登記範圍以外之出租業務，仍亦構成右開罪名，上
    訴人上訴請求改判無罪，亦無理由，然原審判決既有上述不當之處，自應由本院
    撤銷原判決，予以改判。爰審酌被告犯罪之動機、目的、所受之刺激、手段、品
    行、智識程度、所生危害及犯罪後之態度等一切情狀，量處如主文第二項所示之
    刑。被告行為後，刑法第四十一條之規定，業經於九十年一月四日修正，並經總
    統於九十年一月十日公布，依法於九十年一月十二日生效，而修正後之刑法第四
    十一條第一項之規定「犯最重本刑為五年以下有期徒刑之罪，而受六月以下有期
    徒刑或拘役之宣告，因身體、教育、職業或家庭之關係或因其他正當事由，執行
    顯有困難者，得以一元以上三元以下折算一日，易科罰金。但因確定不執行所宣
    告之刑，難收矯正之效或難以維持法秩序者，不在此限。」，此項修正有利於被
    告，依刑法第二條第一項前段之規定，自應適用最有利於行為人之法律即修正後
    之規定，併予諭知易科罰金之折算標準。末以，被告並無前科，未曾受有期徒刑
    以上之宣告，此有台灣宜蘭地方法院檢察署刑案資料查註紀錄表及台灣高等法院
    被告全國前案紀錄表各一紙在卷可稽，經此次刑之宣告，當知所警惕而無再犯之
    虞，本院因認其宣告之刑以暫不執行為適當，併予宣告緩刑二年，以啟自新。
據上論斷，應依刑事訴訟法第四百五十五條之一第一項、第三項、第三百六十九條第
一項前段、第三百六十四條、第二百九十九條第一項前段，公司法第十五條第三項、
第一項，刑法第二條第一項前段、第十一條前段、第四十一條第一項、第七十四條第
一款、罰金罰鍰提高標準條例第二條，判決如主文。
本案經檢察官廖允松到庭執行職務。
中      華      民      國    九十      年      十      月     十六     日
                                  臺灣宜蘭地方法院刑事第一庭
                                          審判長  黃  永  勝
                                          法  官  蔡  仁  昭
                                          法  官  郭  淑  珍
右正本證明與原本無異。
不得上訴。
                                          書記官  李  明  威
中      華      民      國    九十      年      十      月     十七     日
附錄法條：
公司法第十五條
公司不得經營登記範圍以外之業務。
公司之資金，除因公司間業務交易行為有融通資金之必要者外，不得貸與股東或任何
他人。
公司負責人違反前二項規定時，各處一年以下有期徒刑、拘役或科或併科新台幣十五
萬元以下罰金，並賠償公司因此所受之損害。


司法院資訊處製作；財團法人民間司法改革基金會備份。
